【裁判字號】    96,上更(一),11
【裁判日期】    970513
【裁判案由】    侵權行為損害賠償
【裁判全文】
臺灣高等法院花蓮分院民事判決      96年度上更(一)字第11號
原      告  乙○○
訴訟代理人  張世興律師
被      告  甲○○
訴訟代理人  林國泰律師
複 代 理人  曾泰源律師
上列當事人間請求侵權行為損害賠償事件，經最高法院發回更審
，本院於97年4月29日言詞辯論終結，判決如下：
    主  文
原告之訴及假執行之聲請均駁回。
訴訟費用及第三審發回前訴訟費用由原告負擔。
    事實及理由
一、本件原告乙○○原係與謝東平間因侵權行為損害賠償事件涉
    訟，原告即上訴人乙○○不服臺灣花蓮地方法院95年度訴字
    第76號民事判決提起上訴，始於第二審追加甲○○為被告，
    本院前審認追加之訴不合法，裁定駁回後，原告乙○○不服
    提起抗告，而經最高法院發回。另上訴人乙○○與謝東平間
    之侵權行為損害賠償事件，則經本院前審廢棄第一審部分判
    決，諭知謝東平應給付上訴人新台幣（下同）10萬元及自民
    國95年3月18日起至清償日止，按年息百分之5計算之利息，
    及駁回乙○○其餘上訴，嗣並經最高法院維持而告確定。是
    本件乙○○與甲○○間之訴訟，在本院應屬第一審，故以原
    告及被告稱之。又按請求之基礎事實同一者，原告於第二審
    為訴之追加，毋庸得被告之同意，即得為之，此觀民事訴訟
    法第446條第 1項、第255條第1項第2款之規定即明。查本件
    原告主張其於訴訟中發現被告甲○○與謝平東共同侵害伊之
    權利，因伊對謝平東請求之訴訟證據資料，得於對相對人之
    請求時使用，主要爭點亦有共同性，因而於本院前審追加甲
    ○○為被告。核其據以請求之基礎事實顯屬同一，揆諸前揭
    說明，自毋庸得被告甲○○之同意而得為之，是其於本院前
    審追加甲○○為被告，應屬合法，均先予敘明。
二、本件原告起訴主張：
（一）謝平東為「後山前報」之發行人兼社長，未經相當查證，
      竟於民國（下同）93年 3月17日，在後山前報第45期頭版
      刊登斗大標題為「內奸？乙○○老師對外搬弄校務是非？
      無怪乎明義國小枉遭羞辱？！炒作教師會自比蓋世太保神
      秘囂張師生惶恐教育局敢不敢管？」等言之不實報導文章
      一篇。惟原告從來沒有自比為蓋世太保，謝平東在花蓮舊
      火車站附近散發後山前報刊物，又於網站上登載該篇文章
      ，嚴重貶損原告之名譽。原告為花蓮師範學院畢業，從事
      教職長達18年，為資深優良教師，所教導之學生與認識之
      學生家長達數千人之多，且擔任學校教師會理事長、全國
      教師會常務理事、縣教師會總幹事、縣教師會理事長，認
      識之教育同仁難計其數，謝平東不實之報導足以使一般社
      會大眾對原告之品德產生負面影響，使原告在社會上之形
      象、地位、人格、聲譽產生負面評價，故依民法第 184條
      第1項前段及第195條之規定，請求謝平東賠償損害並登報
      道歉以回復上訴人之名譽。
（二）又被告甲○○於系爭原告與謝平東侵權行為損害賠償事件
      ，第一審訴訟程序（即臺灣花蓮地方法院95年度訴字第76
      號民事訴訟程序）中即95年6月1日作證時所為之陳述暨所
      提資料，顯見本件侵權行為係被告甲○○與謝平東共同為
      之。且衡諸常理，一所小學教師與同事間之對待關係，何
      足吸引媒體注意與大肆報導，顯見係被告甲○○藉由謝平
      東之手及其媒體工具，在原告於93年 1月10日甫擔任花蓮
      縣教師會第 3屆理事長之際，以捏造、虛構之事情，為頭
      版、醒目、大幅之不實報導，故意詆譭上訴人之名譽。
（三）被告甲○○於系爭侵權行為損害賠償事件第一審訴訟程序
      ，提供謝平東在95年6月1日答辯狀中之筆記本影本，其上
      所載原告之上班出勤遲到紀錄分別為93年4月2日與93年 4
      月9日，顯然是在第45期「後山前報」93年3月17日出刊之
      後。原告於93年3月25日學校教師晨會時間，將該第45 期
      刊物影印告知老師將對該報社提起告訴後，被告甲○○才
      事後蒐證，其蒐證係屬私下及事後片面不實且不合程序。
（四）綜上，被告甲○○所提供之資料及所為之口頭陳述，係為
      謝平東撰寫損害原告名譽之主要依據及消息來源，其係共
      同侵害原告之名譽權。原告自得依民法第184條、第185條
      侵權行為請求權，請求謝平東與被告甲○○登報道歉及損
      害賠償等語。並聲明：1.被告應給付原告 200萬元之精神
      慰撫金，並自起訴狀繕本送達之翌日起至清償日止，按年
      息百分之 5計算之利息；2.被告應於中國時報、自由時報
      、聯合報、蘋果日報、更生日報，各刊登一次如附表所示
      之道歉啟事；3.願供擔保請准宣告假執行。
三、被告則以：原告在對謝平東請求損害賠償事件之書狀，己記
    載：謝平東報導內容與甲○○所供事實不符，且諸多自行捏
    造，或非向甲○○查證等語；且依謝平東在該事件之陳述，
    其報導未盡然是採訪被告而來，則原告對謝平東之請求事實
    ，與對被告請求之事實，顯非同一，其追加被告為不合法。
    又原告對謝平東之訴訟，謝平東僅因報導「原告自比蓋世太
    保」一事，經認定成立侵權行為，其餘業經最高法院認定並
    不成立侵權行為確定在案；然被告未告知謝平東「原告自比
    蓋世太保」，亦未向謝平東表示「原告是蓋世太保」，更無
    叫謝平東應報導「原告自比蓋世太保」，則被告何來與謝平
    東有共同侵權行為可言。另謝平東之行為復不被認定成立誹
    謗罪，自不成立侵權行為等語，資為抗辯。並在本院聲明：
    原告之訴駁回。
四、按「數人共同不法侵害他人之權利者，連帶負損害賠償責任
    ﹔不能知其中孰為加害人者，亦同。造意人及幫助人，視為
    共同行為人」，民法第 185條固定有明文。惟「損害賠償，
    除法律另有規定或契約另有訂定外，應以填補債權人所受損
    害及所失利益為限」，亦為民法第216條第1項所明定。經查
    ：
（一）本件原告主張被告共同侵權行為之事實，為：「謝平東於
      93年 3月17日，在後山前報第45期頭版刊登斗大標題為『
      內奸？乙○○老師對外搬弄校務是非？無怪乎明義國小枉
      遭羞辱？！炒作教師會自比蓋世太保神秘囂張師生惶恐教
      育局敢不敢管？』等言之不實報導文章，足以使一般社會
      大眾對原告之品德產生負面影響，使原告在社會上之形象
      、地位、人格、聲譽產生負面評價」。而就此一事實，原
      告前業已對謝平東依民法第184條第 1項前段及第195條之
      規定，訴請謝平東賠償損害，經本院95年度上字第57號民
      事判決諭知：廢棄第一審部分判決，命謝東平應給付原告
      10萬元及自95年3月18日起至清償日止按年息百分之5計算
      之利息，並駁回原告其餘上訴。嗣並經最高法院96年度台
      上字第1308號民事判決，駁回原告之上訴確定在案，有上
      開案號判決在卷足憑。
（二）又原告在本院自承：謝平東前揭經判決確定之賠償金額，
      業經其強制執行完全受償等語明確。此外，原告復無主張
      其另「依法律規定或契約訂定」，而有其他損害存在。則
      原告因上開侵權事實所受之損害，自已受填補。
（三）綜上，本件原告主張侵權行為之事實，原告之損害既受填
      補，已無損害存在。則不論被告有無與謝平東共同侵權行
      為之事實，原告依共同侵權行為法律關係，請求被告損害
      賠償，揆之民法第216條第1項規定，即無從准許。其假執
      行之聲請亦失所附麗，應併予駁回。
五、本件事證已臻明確，兩造其餘攻擊防禦方法及舉證，經核與
    前開論斷無影響，爰不一一論述，附此敘明。
據上論結，本件原告之訴為無理由，依民事訴訟法第78條，判決
如主文。
中    華    民    國    97    年    5     月    13    日
                        審判長法  官  何方興
                              法  官  林鳳珠
                              法  官  林德盛
以上正本係照原本作成。
上訴人如不服本判決，應於判決送達後20日內向本院提出上訴狀
。未表明上訴理由者，應於上訴後20日內向本院提出上訴理由狀
(須按他造人數提出繕本)。上訴時應提出委任律師或具有律師資
格之人之委任狀；委任有律師資格者，另應附具律師及格證書及
釋明委任人與受任人有民事訴訟法第466條之1第1項但書或第2項
（詳附註）所定關係之釋明文書影本。
被上訴人不得上訴。
                              書記官  劉妙娘
中    華    民    國    97    年    5     月    13    日
附註：民事訴訟法第466條之1 (第1項、第2項)：
對於第二審判決上訴，上訴人應委任律師為訴訟代理人。但上訴
人或其法定代理人具有律師資格者，不在此限。
上訴人之配偶、三親等內之血親、二親等內之姻親，或上訴人為
法人、中央或地方機關時，其所屬專任人員具有律師資格並經法
院認為適當者，亦得為第三審訴訟代理人。
附表
一、刊登處、格式大小：
（一）中國時報頭版該報名稱下方，橫寬5公分，直長7公分。
（二）自由時報頭版該報名稱左方，橫長9公分，直寬4.5公分。
（三）聯合報頭版該報名稱下方，橫寬5公分，直長7公分。
（四）蘋果日報頭版該報名稱下方，橫寬5公分，直長8公分。
（五）更生日報頭版該報名稱下方，橫寬5.5公分，直長8公分。
二、刊登內容：
「道歉啟事
  道歉人前花蓮市明義國小校長甲○○利用民國93年 3月17日出
  刊之第45期後山前報為不實報導，損及花蓮市明義國小教師乙
  ○○之名譽，謹此公開道歉。
                      道歉人：甲○○」


司法院資訊處製作；財團法人民間司法改革基金會備份。
